【裁判字號】    99,審重訴,2
【裁判日期】    990630
【裁判案由】    違反槍砲彈藥刀械管制條例等
【裁判全文】
臺灣士林地方法院刑事判決             99年度審重訴字第2號
公  訴  人  臺灣士林地方法院檢察署檢察官
被      告  甲○○
選任辯護人  馬在勤律師
            陳佳雯律師
上列被告因違反槍砲彈藥刀械管制條例等案件，經檢察官提起公
訴（98年度偵字第16538號），本院判決如下：
    主  文
甲○○未經許可，製造可發射子彈具有殺傷力之改造手槍，處有
期徒刑伍年，併科罰金新臺幣拾萬元，罰金如易服勞役，以新臺
幣貳仟元折算壹日，扣案如附表一、附表二、附表三所示之物，
均沒收；又殺人未遂，處有期徒刑陸年，扣案之彈頭壹顆、彈殼
壹顆及如附表一編號1 所示改造槍枝壹把，均沒收。應執行有期
徒刑拾年，併科罰金新臺幣拾萬元，罰金如易服勞役，以新臺幣
貳仟元折算壹日，扣案之彈頭壹顆、彈殼壹顆及如附表一、附表
二、附表三所示之物，均沒收。
    事  實
一、甲○○明知可發射子彈具有殺傷力之改造手槍、屬於槍枝主
    要組成零件之金屬槍管及具有殺傷力之子彈均屬違禁物，非
    經許可不得製造、持有，仍未經許可，而基於製造具有殺傷
    力之改造手槍及製造子彈之犯意，於民國98年7 、8 月間上
    網陸續購得不具殺傷力之仿BERETTA 廠M9型半自動手槍製造
    之模型槍1 把（含彈匣1 個）、模型子彈6 顆及如附表二編
    號14至22（其中附表二編號17於購入時，為具阻鐵之金屬槍
    管）及附表三編號1 至13所示用於製造槍枝及子彈之相關零
    配件後，即自斯時起，根據其上網搜尋所得製造槍枝及子彈
    之資訊及附表三編號16之槍械分解圖，在臺北市○○○路22
    5 巷3 弄1 號1 樓其不知情父親王華國所經營之「力美洗衣
    有限公司民族店」內，利用其所有如附表二編號1 至13及附
    表三編號14、15所示之工具，將所購得改造金屬槍管內之阻
    鐵予貫通而接續製造完成屬於槍枝主要組成零件之金屬槍管
    2 支，復將其中1 支槍管裝置撞針，並換裝至上開購入原不
    具殺傷力之模型槍，而將之改造成如附表一編號1 所示具有
    殺傷力之改造手槍1 把，並於同時、地，將上開購得之模型
    子彈6 顆以填充黑色火藥、水鴛鴦鞭炮及釘槍底火等物之方
    式，製造成具有殺傷力之子彈1 顆（嗣經甲○○裝填於附表
    一編號1 之改造手槍彈匣內，並已擊發用以射殺乙○○，詳
    後述）及附表一編號2 及編號4 所示無法擊發而不具殺傷力
    之子彈合計5 顆而持有之。嗣於98年12月6 日上午9 時許，
    甲○○因其妻蔡佩潔先前於97年間某日至98年3 月底止，在
    臺北市大同區○○○路122 號由雇主乙○○經營之「OK便利
    商店民族店」擔任店長工作時，與乙○○因排班人力調派等
    工作上問題發生諸多爭執，甲○○因認其妻遭受乙○○不當
    對待，遂對乙○○心生不滿，乃將上開改造完成具有殺傷力
    之手槍彈匣內裝填前開改造子彈6 顆（含具殺傷力之改造子
    彈1 顆及不具殺傷力之改造子彈5 顆），旋即攜帶該把改造
    手槍，騎駛其所有經其卸下車牌之車號NW7-328 號重型機車
    ，於同日上午9 時24分抵達臺北市大同區○○○路122 號乙
    ○○所經營之「OK便利商店民族店」，甲○○手持該把改造
    手槍進入店內，隨即走向櫃臺與站在櫃臺內之乙○○以相隔
    櫃臺之近距離面對面站立，甲○○可預見以此距離持槍朝乙
    ○○左胸方向射擊，可能傷及乙○○心臟、肺臟或頸動脈等
    人體重要部位而使其發生死亡結果，仍基於縱使致乙○○死
    亡，亦不違背其本意之殺人故意，以右手持槍向前平舉，逕
    朝乙○○左胸方向射擊一槍，致乙○○因彈頭射入體內而受
    有胸（壁）開放性傷口之傷害，甲○○於開槍後隨即走出店
    外迅速騎駛上揭機車離開現場，並於逃逸過程中因摔車而受
    傷。而乙○○中彈後，即以手摀住傷口，並走至店外求援，
    經緊急送往馬偕紀念醫院（台北院區）急救，於施行手術取
    出彈頭1 顆（業經扣案），實行血管修補術，並緊急輸血，
    及左側鎖骨切開及內固定後，乙○○始倖免於死。嗣員警獲
    報後到場處理，除當場扣得甲○○行兇後遺留在現場之彈殼
    1 顆，復循線於98年12月6 日17時許在臺北市大同區○○○
    路144 巷10弄2 號「力美洗衣有限公司民權店」旁查獲甲○
    ○騎駛之前開機車，乃徵得在場之人王華國（即甲○○之父
    ）同意後執行搜索，而在機車置物箱內扣得如附表一所示甲
    ○○所有於犯案時持用改造槍枝1 把（含卡在彈倉室內之不
    具殺傷力子彈1 顆及子彈底火1 個、彈匣1 只及彈匣內之不
    具殺傷力之子彈4 顆）及其犯案時穿著之綠色夾克1 件；員
    警再於同年月7 日凌晨前往上址「力美洗衣有限公司民族店
    」，徵得王華國同意後執行搜索，扣得如附表二所示甲○○
    所有供改造槍枝及製造子彈所用之工具、槍枝及子彈零配、
    子彈半成品及屬槍枝主要組成零件之金屬槍管等物品；員警
    復於同年月7 日上午9 時許前往上址「力美洗衣有限公司民
    族店」，徵得王華國同意後再度執行搜索，再扣得如附表三
    所示甲○○所有供改造槍枝及製造子彈所用之工具及改造槍
    彈所用零配件、槍械分解圖等物品，而查悉上情。
二、案經乙○○訴由臺北市政府警察局大同分局報告臺灣士林地
    方法院檢察署檢察官偵查起訴。
    理  由
壹、犯罪事實之認定
一、證據能力之判斷：按刑事訴訟法有關傳聞法則及其例外規定
    （第159 條之1 至第159 條之5） ，如條文已明定得為證據
    者（如第159 條之1 第1 項），或依規定原則上有證據能力
    （如第159 條之1第2項），而當事人未抗辯其有例外否定證
    據能力之情形者，即無庸就其如何具有證據能力而為說明。
    又本院認定本案事實所引用如下之被告以外之人於審判外陳
    述，包括人證及文書證據等，並無證據證明係公務員違背法
    定程序所取得，且當事人於本院審判期日中對本院所引用之
    相關卷證，就證據能力均表示不爭執，迄至言詞辯論終結前
    未再聲明異議。又該等證據，亦無刑事訴訟法第159 條之4
    之顯有不可信之情況與不得作為證據之情形。本院審酌上開
    證據資料製作時之情況，尚無違法不當及證明力明顯過低之
    瑕疵，亦認為以之作為證據應屬適當，是依刑事訴訟法第15
    9 條至第159 條之5 規定，所引用之前開人證及文書證據，
    均有證據能力，合先敘明。
二、前揭犯罪事實，業據被告甲○○於本院準備程序及審理時坦
    承不諱（參見本院卷第22頁背面、第37頁背面），核與證人
    即告訴人邱文基於警詢時指訴及偵查中證述伊與被告夫妻曾
    因工作問題發生嫌隙爭執，嗣於上開時、地遭被告持槍近距
    離朝左胸射擊等語相符（參見98年度偵字第16538 號卷(一)第
    19頁至第20頁、第127 頁至第129 頁、98年度偵字第16538
    號卷(二)第16頁至第17頁），復經證人即被告配偶蔡佩潔於偵
    查中證稱：伊與被告2 人曾因工作問題，與告訴人發生嫌隙
    爭執等語（參見同上偵字第16358 號卷(一)第128 頁至第129
    頁）、證人李茂桂於警詢時陳稱：伊於上揭案發時間聽聞OK
    便利商店內傳出一聲槍響，隨即看見被告跑出店外，並騎駛
    機車逃逸，而告訴人亦跑出店外呼救等語（參見同上偵字第
    16358 號卷(一)第31頁至第32頁）明確在卷；此外，並有扣案
    被告自承其所有如附表一至附表三所示之槍彈、供改造槍枝
    及製造子彈所用之工具、槍彈零配件、分解圖及員警於案發
    現場查獲之彈殼及自告訴人體內取出之彈頭各乙顆等物及卷
    附被告庭呈其於案發後列印自網路用以說明其如何習得製造
    槍枝及子彈知識之資料1 份可資佐證（附於同上偵字第1635
    8 號卷(二)第19頁至第111 頁）；又其中扣案如附表一編號1
    所示之槍枝（含彈匣），經送內政部警政署刑事警察局以檢
    視法、性能檢驗法及試射法鑑驗，結果證實該送鑑手槍（槍
    枝管制編號：0000000000號），係由仿BERETTA 廠M9型半自
    動手槍製造之槍枝，以換裝土造金屬槍管方式所製造之改造
    手槍，槍枝擊發功能正常，可供擊發適用子彈使用，具有殺
    傷力，有該局99年1 月15日刑鑑字第0980170944號鑑定書乙
    份在卷可稽（附於同上偵字第16358 號卷(一)第227 頁至第23
    0 頁）；又扣案如附表二編號17所示之金屬槍管1 支，經送
    內政部警政署刑事警察局以檢視法鑑驗，結果證實該送鑑槍
    管係車通槍管內阻鐵而成之改造金屬槍管，此有該局99年1
    月5 日刑鑑字第0980173539號鑑驗書1 份在卷可佐（附於同
    上偵字第16358 號卷(一)第218 頁至第222 頁），而該改造金
    屬槍管確為公告之槍砲主要組成零件，亦有內政部99年1 月
    28 日 內授警字第0990870195號函1 份在卷可考（附於同上
    偵字第16358 號卷(一)第253 頁至第254 頁）；再被告於上開
    時間持槍進入告訴人乙○○所在之便利商店內，並在櫃臺前
    以右手水平舉槍之方式，近距離朝告訴人左胸方向射擊一槍
    後隨即逃逸，致告訴人受有胸（壁）開放性傷口之傷害，於
    98年12月6 日經急診入院，於當日施行手術取出子彈，實行
    血管修補術，並緊急輸血，及左側鎖骨切開及內固定後，轉
    床至外科加護病房等情，有馬偕紀念醫院（台北院區）診斷
    證明書、99年1 月6 日馬院醫外字第0980005861號函及所附
    告訴人病歷影本各1 份、告訴人傷口近拍照片56幀、臺灣士
    林地方法院檢察署99年1 月7 日履勘現場錄影設備筆錄、刑
    案現場勘察照片及警方現場蒐證相關照片等件在卷可參（附
    於同上偵字第16358 號卷(一)第21頁、第72頁至第98頁、第11
    3 頁至第121 頁、第145 頁至第213 頁、第136 頁至第138
    頁、同上偵字第16358 號卷(二)第18頁、第114 頁至第115 頁
    、第155 頁至第210 頁）；又員警在查獲之被告所有車牌號
    碼NW7-328 號機車、車內之安全帽、綠色夾克、紫色雨衣及
    附表一編號1 之手槍握把上分別採得之可疑血跡，經送鑑驗
    後，證實檢出之DNA-STR 型別與甲○○之DNA-STR 型別相符
    ；而在前揭案發地點之超商內採得血液檢體，證實檢出之DN
    A- STR型別與被害人乙○○之DNA-STR 型別相符乙節，亦有
    內政部警政署刑事警察局99年1 月27日行醫字第0980171602
    號鑑定書1 份在卷可考（附於同上偵字第16358 號卷(二)第3
    頁至第5 頁）；再依前開勘驗現場監視器錄影畫面顯示（參
    見同上偵字第16358 號卷(一)第138 頁），被告持槍朝告訴人
    射擊時，與告訴人間係以間隔櫃臺之近距離面對面站立，被
    告右手向前平舉持槍，槍口朝向告訴人，持槍角度約在其肩
    部上下，其槍口向前延伸，可直達告訴人之頸部或胸部等重
    要身體部位，一旦子彈射入上開身體部位，均足以因射中告
    訴人心臟、肺臟或頸部動脈等重要臟器，而發生死亡之結果
    ，此既為眾所皆知之常識，被告對於此可能發生死亡之結果
    ，自應有所認識及預見，其猶恣意持槍近距離朝告訴人左胸
    方向開槍射擊，應具有殺人之故意甚明。綜上事證參互以析
    ，足認被告之自白與事實相符，可以採信，本案事證至為明
    確，被告犯行均堪予認定，應依法論科。
貳、論罪科刑：
一、按非法製造槍砲彈藥刀械等違禁物，所侵害者為社會法益，
    如製造之客體種類相同，縱令製造完成之客體有數個，仍為
    單純一罪，不發生想像競合犯之問題，若同時製造二不相同
    種類之客體，則為一行為觸犯數罪名之想像競合犯（最高法
    院90年度台上字第7213號判決意旨參照）；核被告甲○○所
    為，其未經許可，將原不具殺傷力之模型槍改造為可發射子
    彈具殺傷力之改造槍枝部分，係犯槍砲彈藥刀械管制條例第
    8 條第1 項之未經許可製造可發射子彈具有殺傷力之改造手
    槍罪；又被告未經許可製造子彈6 顆部分（其中1 顆有殺傷
    力，並用於槍擊乙○○，另5 顆無殺傷力），被告係基於單
    一犯意，於同一時地製造上開種類相同之子彈6 顆，揆諸前
    揭說明，應僅論以同條例第12條第1 項之未經許可製造具有
    殺傷力之子彈既遂一罪，至其未經許可製造未具殺傷力之子
    彈5 顆部分，無庸另論以同條第5 項、第1 項之未經許可製
    造具有殺傷力之子彈未遂罪；又被告持上開改造手槍及具殺
    傷力之子彈射擊告訴人部分，係犯刑法第271 條第2 項、第
    1 項之殺人未遂罪。被告未經許可製造具殺傷力槍枝及具殺
    傷力子彈後，進而持有所製造槍、彈之低度行為，分別為其
    製造之高度行為所吸收，均不另論罪，又被告製造槍枝前，
    製造、持有槍枝主要組成零件之槍管之行為，係製造槍枝之
    階段行為，亦不另論罪（最高法院94年度臺上字第7252號判
    決參照），公訴意旨認被告上開製造金屬槍管犯行部分，尚
    構成槍砲彈藥刀械管制條例第13條第1 項之製造槍枝主要組
    成零件罪嫌，尚有未洽，惟因公訴意旨認被告此部分之犯行
    應與其所犯上開製造槍枝及製造子彈罪論以想像競合犯之裁
    判上一罪，爰不另為無罪之諭知，併此指明。又被告係以一
    行為同時觸犯上開未經許可製造可發射子彈具有殺傷力之改
    造手槍罪及未經許可製造具有殺傷力之子彈既遂罪，為想像
    競合犯，應依刑法第55條前段之規定，從一重之未經許可製
    造可發射子彈具有殺傷力之改造手槍罪處斷。另被告所為殺
    害告訴人之犯行部分，已著手殺人行為之實施，但未生告訴
    人死亡之結果，為未遂犯，爰依刑法第25條第2 項規定，按
    既遂犯之刑度減輕其刑。再被告所犯上開未經許可製造可發
    射子彈具有殺傷力之改造手槍罪及殺人未遂罪等2 罪，犯意
    各別，行為互殊，應予分論併罰。
二、爰審酌被告擅自製造前揭具有殺傷力之改造手槍及子彈，對
    於他人身體、生命之安全及社會治安，業已造成潛在之危險
    ，其復持該等槍彈近距離朝告訴人之左胸方向射擊，惡性甚
    重，惟考量其前無犯罪前科，有臺灣高等法院被告前案紀錄
    表在卷可稽，素行尚稱良好，且因認其妻遭受告訴人不當對
    待，心生不滿，致犯殺人未遂犯行之犯罪動機及目的，持槍
    朝告訴人左胸射擊之犯罪手段，及犯後就未經許可製造槍彈
    罪部分一貫坦承犯行，而就殺人未遂罪部分犯後雖一度否認
    犯行，然於本院審理中終能坦承犯行，且與告訴人達成和解
    ，並就和解金額已履行完畢（有刑事陳報狀及所附臺北市大
    同區調解委員會調解筆錄各乙份附於同上偵字第16538 號卷
    (二)第213 頁至第214 頁）之犯後態度，兼衡其製造具有殺傷
    力之槍枝僅1 把，具有殺傷力之子彈亦僅1 顆，並其智識程
    度、生活狀況等一切情狀，分別量處如主文所示之刑，並就
    有期徒刑部分依法定其應執行之刑及就併科罰金部分諭知易
    服勞役之折算標準，以示懲儆。公訴人就被告所犯殺人未遂
    部分具體求處有期徒刑7 年，固非無見，惟本院斟酌前開事
    項，認公訴人此部分所求刑度尚嫌過重，附此敘明。
三、扣案如附表一編號1 所示之物，為可發射子彈具有殺傷力之
    改造槍枝，依槍砲彈藥刀械管制條例之規定不得持有，係屬
    違禁物，且係供被告槍殺告訴人所用之物，與被告本案殺人
    未遂之犯行有直接關聯性，應依刑法第38條第1 項第1 款之
    規定，分別於被告未經許可製造可發射子彈具殺傷力之改造
    手槍及殺人未遂主文項下宣告沒收；又扣案如附表二編號17
    所示之改造金屬槍管乙支，係槍枝之主要組成零件，依槍砲
    彈藥刀械管制條例之規定不得持有，而屬違禁物，亦應依刑
    法第38條第1 項第1 款之規定諭知沒收；又扣案如附表一編
    號2 至4 、附表二（其中編號17除外）及附表三所示之物，
    均為被告所有，供本案製造槍枝及子彈犯行或預備供前開犯
    行所用之物，業據被告供承在卷，均應依刑法第38條第1 項
    第2 款之規定諭知沒收；而扣案於槍擊現場扣得之彈殼及告
    訴人身上取出彈頭各1 顆，係被告所製造具殺傷力之子彈1
    顆經射擊告訴人而擊發後遺留之物，固因不具殺傷力而非違
    禁物，然仍屬被告所有供殺人未遂犯行所用之物，應依刑法
    第38條第1 項第2 款之規定，於該罪項下諭知沒收。至本案
    其餘扣案物品，與被告所為本案犯行間，並無直接之關聯性
    ，均非違禁物，故均不予宣告沒收。
據上論斷，應依刑事訴訟法第299 條第1 項前段，槍砲彈藥刀械
管制條例第8 條第1 項、第12條第1 項，刑法第11條前段、第25
條、第271 條第2 項、第1 項、第55條前段、第51條第5 款、第
42條第3 項前段、第38條第1 項第1 款、第2 款，判決如主文。
本案經檢察官彭康凡到庭執行職務。
中    華    民    國    99    年    6     月    30    日
                  刑事第一庭審判長法  官  雷雯華
                                  法  官  王沛雷
                                  法  官  吳祚丞
以上正本證明與原本無異。
如不服本判決應於收受判決後10日內向本院提出上訴書狀，並應
敘述具體理由；其未敘述上訴理由者，應於上訴期間屆滿後20日
內向本院補提理由書（均須按他造當事人之人數附繕本）「切勿
逕送上級法院」。
                                  書記官  丁梅芬
中    華    民    國    99    年    6     月    30    日
附表一：
┌──┬─────────┬────┐
│編號│查獲物品名稱及數量│查獲位置│
├──┼─────────┼────┤
│ 1  │手槍1 枝（含彈匣1 │車號NW7-│
│    │個，槍枝管制：編號│328號機 │
│    │0000000000號）    │車置物箱│
│    │                  │內      │
├──┼─────────┼────┤
│ 2  │不具殺傷力之子彈4 │上開編號│
│    │顆                │1 之彈匣│
│    │                  │內      │
├──┼─────────┼────┤
│ 3  │子彈底火1個       │上開編號│
│    │                  │1 手槍之│
│    │                  │彈倉室內│
├──┼─────────┼────┤
│ 4  │不具殺傷力之子彈1 │上開編號│
│    │顆                │1 手槍之│
│    │                  │彈倉室內│
└──┴─────────┴────┘
 附表二：
┌──┬─────────┐
│ 1  │桌上型電鑽1台     │
├──┼─────────┤
│ 2  │鑽頭17支          │
├──┼─────────┤
│ 3  │手持式砂輪機1部   │
├──┼─────────┤
│ 4  │手持式砂輪機用砂輪│
│    │片5片             │
├──┼─────────┤
│ 5  │扳手4支           │
├──┼─────────┤
│ 6  │尖嘴鉗2支         │
├──┼─────────┤
│ 7  │砂輪片2片         │
├──┼─────────┤
│ 8  │切管器1個         │
├──┼─────────┤
│ 9  │鐵鎚1把           │
├──┼─────────┤
│ 10 │鋸子1把           │
├──┼─────────┤
│ 11 │螺絲起子1把       │
├──┼─────────┤
│ 12 │毛刷1支           │
├──┼─────────┤
│ 13 │桌上型固定夾1具   │
├──┼─────────┤
│ 14 │槍機半成品1把     │
├──┼─────────┤
│ 15 │手槍滑套2個       │
├──┼─────────┤
│ 16 │(1)槍管半成品5 支  │
│    │(2)金屬棒狀物1支   │
│    │(3)具阻鐵金屬槍管2 │
│    │支                │
├──┼─────────┤
│ 17 │已貫通之改造金屬槍│
│    │管1 支            │
├──┼─────────┤
│ 18 │子彈半成品1顆     │
├──┼─────────┤
│ 19 │槍機彈簧1個       │
├──┼─────────┤
│ 20 │水鴛鴦鞭炮5盒     │
├──┼─────────┤
│ 21 │黑色火藥1盒       │
├──┼─────────┤
│ 22 │釘槍底火81顆      │
└──┴─────────┘
附表三：
┌──┬─────────┐
│ 1  │槍機半成品1把     │
├──┼─────────┤
│ 2  │滑套2個           │
├──┼─────────┤
│ 3  │槍機主體1個       │
├──┼─────────┤
│ 4  │槍機主座1個       │
├──┼─────────┤
│ 5  │彈匣2個           │
├──┼─────────┤
│ 6  │槍機彈簧2個       │
├──┼─────────┤
│ 7  │釘槍底火10個      │
├──┼─────────┤
│ 8  │槍機零件1批       │
├──┼─────────┤
│ 9  │火藥1包           │
├──┼─────────┤
│ 10 │彈頭28顆          │
├──┼─────────┤
│ 11 │彈殼28顆          │
├──┼─────────┤
│ 12 │子彈底火15顆      │
├──┼─────────┤
│ 13 │握把護片2片       │
├──┼─────────┤
│ 14 │鑽頭2支           │
├──┼─────────┤
│ 15 │手持式砂輪機用砂輪│
│    │片9片             │
├──┼─────────┤
│ 16 │改造槍械分解圖2張 │
└──┴─────────┘
附錄論罪科刑法條：
槍砲彈藥刀械管制條例第8條第1項
未經許可，製造、販賣或運輸鋼筆槍、瓦斯槍、麻醉槍、獵槍、
空氣槍或第 4 條第 1 項第 1 款所定其他可發射金屬或子彈具
有殺傷力之各式槍砲者，處無期徒刑或 5 年以上有期徒刑，併
科新臺幣 1 千萬元以下罰金。
槍砲彈藥刀械管制條例第12條第1項
未經許可，製造、販賣或運輸子彈者，處 1 年以上 7 年以下有
期徒刑，併科新台幣 500 萬元以下罰金。
刑法第271條第1項、第2項
殺人者，處死刑、無期徒刑或 10 年以上有期徒刑。
前項之未遂犯罰之。
預備犯第 1 項之罪者，處 2 年以下有期徒刑。

司法院資訊處製作；財團法人民間司法改革基金會備份。
